【裁判字號】    99,交聲,949
【裁判日期】    990330
【裁判案由】    聲明異議
【裁判全文】
臺灣臺中地方法院交通事件裁定        99年度交聲字第949號
原處分機關  交通部公路總局臺中區監理所
異  議  人
即受處分人  甲○○
上列異議人即受處分人因違反道路交通管理處罰條例案件，不服
交通部公路總局臺中區監理所中華民國99年2 月26日中監違字第
裁60-GF0000000號裁決書所為之處分，聲明異議，本院裁定如下
：
    主  文
原處分關於吊扣駕駛執照拾貳個月部分撤銷。
甲○○汽車駕駛人駕駛自用一般小客車，經測試檢定酒精濃度超
過規定標準，吊扣小型車普通駕駛執照拾貳個月。
    理  由
一、原處分意旨略以：異議人即受處分人甲○○（下稱受處分人
    ）於民國99年1 月22日1 時19分許，駕駛車牌號碼GZ-9832
    號自用一般小客車，行經臺中市○○路與瀋陽路口處，因「
    酒後駕車（肇事，無人受傷），酒測值達0.67MG/L」之違規
    ，經臺中市警察局第五分局文昌派出所員警掣單舉發，原處
    分機關遂依道路交通管理處罰條例第35條第1 項第1 款規定
    ，於99年2 月26日裁處受處分人吊扣駕駛執照12個月、施以
    道安講習，罰鍰部分則俟緩起訴處分期滿後再行裁決。而依
    道路交通安全規則第61條規定，駕駛人擬取得高一級車類之
    駕駛執照者，需具有較低一級車類之駕駛執照。當駕駛人取
    得高一級車類駕駛執照時，基於一人一照之原則，監理機關
    僅核給最高級汽車駕駛執照，並准予駕駛較低等級車類之車
    輛。又汽車駕駛執照種類雖有區分，惟此係為因應我國車輛
    分類所為之區分，各類駕駛執照應考資格雖有不同經歷之需
    求，但其考驗及格獲准駕車行駛於道路之權利則為一致，亦
    即經處以吊扣或吊銷駕駛執照處分時，均無可持其他等級車
    類駕駛執照再行駕車行駛於道路之權利；吊扣駕駛執照之目
    的，並非僅為處罰違反道路交通管理事件之行為人，尚有暫
    時禁止行為人於道路上駕駛，以免短期內再犯之用意。而依
    道路交通管理處罰條例相關規定，須吊扣或吊銷駕駛執照者
    ，意謂其違規行為已對道路交通秩序之維持及道路交通安全
    產生較大之影響，故須限制其繼續駕車行駛道路之權利，此
    為駕駛行為之限制，並不因其所持有駕駛執照種類不同而有
    異。故本件原處分機關裁處吊扣受處分人持有之大貨車普通
    駕駛執照並無不合等語。
二、受處分人異議意旨略以：受處分人因駕駛自用小客車違規，
    若遭監理機關吊扣大貨車普通駕駛執照，將對受處分人生計
    造成重大影響，為此聲明異議，請求免予吊扣大貨車普通駕
    駛執照等語。
三、按汽車駕駛人飲用酒類或其他類似物後，其吐氣所含酒精濃
    度超過每公升0.25毫克或血液中酒精濃度超過百分之0.05以
    上者，不得駕車；汽車駕駛人，有第35條第1 項規定之酒後
    駕車情形，應接受道路交通安全講習；汽車駕駛人，駕駛汽
    車經測試檢定酒精濃度超過規定標準者，處新臺幣15,000元
    以上60,000元以下罰鍰，並當場移置保管該汽車及吊扣其駕
    駛執照1 年，道路交通安全規則第114 條第2 款及道路交通
    管理處罰條例第24條第1 項第2 款、第35條第1 項第1 款分
    別定有明文。次按道路交通管理處罰條例第68條業於94年12
    月14日修正，並自95年3 月1 日施行，修正前之道路交通管
    理處罰條例第68條規定：「汽車駕駛人，因違反本條例及道
    路交通安全規則之規定，受吊扣或吊銷駕駛執照處分時，吊
    扣或吊銷其持有各級車類之駕駛執照」，其立法意旨在於違
    規行為對道路交通秩序之維持及道路交通安全已生較大之影
    響，故規定吊扣或吊銷其持有各級車類之駕駛執照，以限制
    其繼續駕車行駛道路之權利，其係屬駕駛行為之限制，並不
    因所持駕駛執照種類不同而有所差異。而修正後之道路交通
    管理處罰條例第68條規定：「汽車駕駛人，因違反本條例及
    道路交通安全規則之規定，受吊銷駕駛執照處分時，吊銷其
    持有各級車類之駕駛執照」，其立法理由略以：「原條文將
    違法或違規駕駛人所持有各級車類之駕駛執照一併吊扣或吊
    銷，失之過酷，影響人民工作及生活甚鉅，爰修正之」等語
    。故依修正後道路交通管理處罰條例第68條之規定觀之，受
    吊扣駕駛執照處分者，不再吊扣其持有各級車類之駕駛執照
    ，僅於受吊銷駕駛執照處分時，始吊銷其持有各級車類之駕
    駛執照，而限縮修正前條文之適用範圍，即受吊扣駕駛執照
    處分者，不在本條規定適用之列。是依上開規定，受吊銷駕
    駛執照處分者，仍維持吊銷其持有各級車類之駕駛執照，至
    於受吊扣駕駛執照處分者，則僅吊扣其違法或違規當時所駕
    駛車輛之駕駛執照，不再吊扣其持有各級車類之駕駛執照，
    其理甚明（臺灣高等法院臺中分院96年度交抗字第136 號、
    第684 號裁定意旨參照）。
四、查受處分人於99年1 月22日1 時19分許，駕駛車牌號碼GZ-9
    832 號自用一般小客車，行經臺中市○○路與瀋陽路口處，
    因「酒後駕車（肇事，無人受傷），酒測值達0.67MG/L」之
    違規，經臺中市警察局第五分局文昌派出所員警掣單舉發等
    事實，為受處分人所不爭執，並有臺中市警察局中市警交字
    第GF0000000 號舉發違反道路交通管理事件通知單在卷可稽
    ，其上開違規行為，堪予認定。惟受處分人上開違規行為係
    發生於99年1 月22日，自應適用修正後之道路交通管理處罰
    條例第68條規定，而修正後道路交通管理處罰條例第68條之
    規定，既將「吊扣」等字刪除，依上開說明，受處分人受吊
    扣駕駛執照處分時，自不得再吊扣其持有各級車類之駕駛執
    照，故原處分機關於作成吊扣駕駛執照處分時，應就行為人
    所應吊扣之駕駛執照種類予以限定，始符合依法行政原則。
    受處分人為本件違規行為時，係駕駛自用一般小客車，此有
    上開舉發違反道路交通管理事件通知單附卷可憑，揆諸前開
    說明，其依法應受之處分為限制其駕駛小型車之權利，即應
    吊扣其小型車普通駕駛執照，自不能越級限制其駕駛普通大
    貨車之權利。至公路監理機關於實務上僅逐級核發給汽車駕
    駛人一張汽車駕駛執照，致持有高級車類駕駛執照之汽車駕
    駛人駕駛低等級車類違規酒駕，而須吊扣低等級車類駕駛執
    照時，產生執行技術層面之困難；但行政機關本應因應法令
    之變更，而精進其行政執行成效，斷不得因執行技術層面之
    困難，為求行政上之便利而置相關法令於不顧，甚或逾越比
    例原則，逕為吊扣其持有各級車類之駕駛執照，致侵害人民
    之工作權，至應如何為適當之處分及執行方式之問題，委應
    由行政機關設法解決，不能據此要求人民容忍該不利益，併
    此敘明（臺灣高等法院臺中分院97年度交抗字第797 號裁定
    意旨參照）。
五、綜上所述，本件受處分人酒後駕車違規既係駕駛自用一般小
    客車，揆諸前揭說明，原處分機關為本件吊扣駕駛執照處分
    時，自不得吊扣受處分人所持有之各級車類駕駛執照。茲原
    處分機關仍逕為吊扣受處分人駕駛執照之處分，顯已逾修正
    後道路交通管理處罰條例第68條之規範意涵及範圍，自非允
    當。從而，受處分人就原處分關於吊扣其各級車類駕駛執照
    12個月部分之聲明異議為有理由，此部分處分應予撤銷，並
    改諭知如主文第2 項所示之處罰。至原處分機關另裁處施以
    道安講習部分，於法則無不合，且受處分人亦未就此聲明異
    議，本院自毋庸審酌，附此敘明。
據上論斷，應依道路交通管理處罰條例第87條第2 項，道路交通
案件處理辦法第20條，裁定如主文。
中    華    民    國    99    年    3     月    30    日
                  交通法庭    法  官  黃佩韻
以上正本證明與原本無異。
如不服本裁定，應於收受送達後5 日內向本院提出抗告狀（應附
繕本）。
                              書記官  林柏名
中    華    民    國    99    年    3     月    30    日

司法院資訊處製作；財團法人民間司法改革基金會備份。
